臺灣雲林地方法院民事判決
111年度六簡字第36號
原      告  鄭江昌  
訴訟代理人  鄭翔維  
            鄭曉薇  
被      告  鄭寬寶  
訴訟代理人  劉綾珍  
上列當事人間拆屋還地事件，於民國111 年4月7日言詞辯論終結
，本院判決如下：
    主  文
被告應將坐落雲林縣○○鄉○○段000地號土地如附圖即雲林縣斗六
地政事務所110年12月20日土地複丈成果圖所示面積1.09平方公
尺之烤漆板及鐵皮拆除，並將上開土地返還原告及其他共有人全
體，及應將上開烤漆板及鐵皮鐵釘入原告所有之門牌號碼雲林縣
○○鄉○○○00○0號房屋之牆壁除去，並將牆壁回復原狀，返還該牆
面予原告。
訴訟費用由被告負擔。
本判決得假執行。
    事  實  及  理  由
壹、程序事項
　　按訴狀送達後，原告不得將原訴變更或追加他訴，但請求之
    基礎事實同一、擴張或減縮應受判決事項之聲明者，不在此
    限；上開規定於簡易訴訟程序適用之，民事訴訟法第255條
    第1 項第2 款、第3 款、第436 條第2 項分別定有明文。查
    本件原告起訴聲明原為：被告應將坐落於雲林縣○○鄉○○段○0
    00地號土地上（下稱系爭土地）之建物，如起訴狀附圖所示
    紅色部分，面積約0.89平方公尺(實際位置及面積依地政機
    關實測為準)之建物拆除，並將該部分回復原狀還原告等語
    （見本院卷第1 頁），嗣原告於民國111年2月21日本院審理
    時更正聲明為：被告應將坐落系爭土地如附圖即雲林縣斗六
    地政事務所110年12月20日土地複丈成果圖所示面積1.09平
    方公尺之烤漆板及鐵皮拆除，並將上開土地返還原告，及應
    將上開烤漆板及鐵皮釘入原告所有之門牌號碼雲林縣○○鄉○○
    ○00○0號房屋（下稱系爭房屋）之牆壁除去，並將牆壁回復
    原狀，返還該牆面予原告等語（見本院卷第63頁至反面），
    復於本院111年4月7日本院審理時更正聲明為：上開土地返
    還原告及其他共有人全體等語（見本院卷第84頁反面），原
    告上開所為，經核與前揭規定相符，自應予准許。
貳、實體事項
一、原告起訴主張：緣原告所有之系爭土地，與被告所坐落雲林
    縣○○鄉○○段000地號土地相鄰，於106年5月8日間斗六地政事
    務所複丈測量後，發現坐落被告所有之上開土地之門牌雲林
    縣○○鄉○○○00號建物增建烤漆板及鐡皮，明知卻惡意越界占
    用系爭土地如附圖所示面積1.09平方公尺，且上開烤漆板及
    鐡皮釘入原告所有之系爭房屋，業已妨害原告所有權之行使
    ，爰依民法第767 條第1 項規定（原告固引用民法第196條
    ，然並未請求減少金額〈見本院卷第84頁反面〉），提起本件
    訴訟等語，並聲明如主文第1項所示。
二、被告則答辯以：否認有占有原告系爭土地；系爭烤漆板及鐡
    皮確實係被告設置的，被告有將上開烤漆板及鐡皮釘在原告
    的建物；雙方各自將雙方各自將自建鐵皮、水槽完全拆除、
    排除鐵皮、水槽後，即可恢復原貌無任何逾越，避免訴訟之
    起因等語資為抗辯。
三、本院之判斷：
㈠、原告主張其為系爭土地之共有人及系爭建物所有權人，面積1
    .09平方公尺之烤漆板及鐵皮坐落於系爭土地；烤漆板及鐵
    皮有釘入原告所有之系爭建物等情，業據其提出系爭土地及
    建物登記第一類謄本為證（見本院卷第4頁、第61頁、第82
    頁），復經本院於110 年10月26 日會同兩造及雲林縣斗六
    地政事務所測量人員到場履勘屬實，並有勘驗筆錄、現場照
    片、雲林縣斗六地政事務所110年12月20日斗地四字第11000
    11906號函暨附圖等件在卷可稽（見本院卷第45頁至第48頁
    ），且被告亦自陳有將上開烤漆板及鐡皮釘在原告的建物（
    見本院卷第58頁），自堪信原告上開主張為真實。
㈡、按所有人對於無權占有或侵奪其所有物者，得請求返還之。
    對於妨害其所有權者，得請求除去之。有妨害其所有權之虞
    者，得請求防止之；各共有人對於第三人，得就共有物之全
    部為本於所有權之請求。但回復共有物之請求，僅得為共有
    人全體之利益為之，民法第767 條第1 項及第821 條分別定
    有明文；復按以無權占有為原因，請求返還所有物之訴，被
    告對原告就其物有所有權存在之事實無爭執，而僅以非無權
    占有為抗辯者，原告於被告無權占有之事實，無舉證責任。
    被告應就其取得占有，係有正當權源之事實證明之。如不能
    證明，則應認原告之請求為有理由。且無權占有，並不以故
    意或過失為要件，茍無正當權源而占用他人之不動產，即負
    有返還之義務（最高法院72年度台上字第1552號、73年度台
    上字第2950號號判決意旨參照）。復按民事訴訟法第277 條
    前段規定，當事人主張有利於己之事實者，就其事實有舉證
    之責任。經查，被告辯稱並未占用系爭土地等語，惟查，本
    件烤漆板及鐡皮確實占用系爭土地，面積為1.09 平方公尺
    ，有雲林縣斗六地政事務所110 年12月10日斗地四字第1100
    011906號函暨本件附圖在卷可佐。是以，本件烤漆板及鐡皮
    面積1.09 平方公尺部分係占用系爭土地，且烤漆板及鐵皮
    有釘入原告所有之系爭建物，已如前述，被告未舉證證明有
    何合法權源，則其無權占用系爭土地及系爭土地等情，應堪
    可認定，確已妨礙原告所有權之完整，從而原告依民法第76
    7條第1項及第821條規定，請求應將坐落系爭土地如附圖所
    示面積1.09平方公尺之烤漆板及鐵皮拆除，並將上開土地返
    還原告及其他共有人全體，及應將上開烤漆板及鐵皮釘入原
    告所有之系爭房屋之牆壁除去，並將牆壁回復原狀，返還該
    牆面予原告，即屬有據。
四、綜上所述，原告依所有權之法律關係，聲明請求被告應將坐
    落系爭土地如附圖所示面積1.09平方公尺之烤漆板及鐵皮拆
    除，並將上開土地返還原告及其他共有人全體，及應將上開
    烤漆板及鐵皮釘入原告所有之系爭房屋之牆壁除去，並將牆
    壁回復原狀，返還該牆面予原告，為有理由，應予准許。
五、本件事證已臻明確，兩造其餘主張、陳述及所提證據，核與
    判決結果不生影響，爰不另論述，併此敘明。
六、本件係依民事訴訟法第427 條第1 項規定適用簡易程序所為
    被告敗訴之判決，爰依同法第389 條第1 項第3 款之規定，
    依職權宣告假執行。
七、訴訟費用負擔之依據：民事訴訟法第78條。
中    華    民    國    111　 年     4    月     25   日
                  斗六簡易庭      法  官  温文昌
以上正本係照原本作成。
如不服本判決，應於送達後20日內向本院提出上訴狀並表明上訴
理由，如於本判決宣示後送達前提起上訴者，應於判決送達後20
日內補提上訴理由書（須按他造人數附繕本）。
中　　華　　民　　國　　111 　年　　4 　　月　　26　　日
                                  書記官  林雅菁